【裁判字號】    98,交上易,153
【裁判日期】    980520
【裁判案由】    過失致死
【裁判全文】
臺灣高等法院臺南分院刑事判決       98年度交上易字第153號
上  訴  人
即輔佐人
即被告之父  乙○○
被      告  甲○○
                    號3樓
上列上訴人因被告過失致死案件，不服臺灣雲林地方法院97年度
交易字第187號中華民國97年12月31日第一審判決（起訴案號：
臺灣雲林地方法院檢察署97年度偵字第4007號），提起上訴，本
院判決如下：
    主  文
上訴駁回。
甲○○緩刑貳年。
    事  實
一、甲○○於民國（下同）97年7月2日晚間，騎乘車牌號碼850-
    BFT號重型機車，沿雲林縣東勢鄉○○村○○○○路由南往北方
    向行駛，於同日晚間10時6分許，行經該路段1.6公里處新坤
    45北16號電桿前之無號誌且未劃設行人穿越道之交岔路口時
    ，本應注意行車速度，依速限標誌或標線之規定，無速限標
    誌或標線者，行車時速不得超過50公里，且應注意汽車行經
    無號誌之交岔路口，應減速慢行，作隨時停車之準備，及汽
    車行駛時，駕駛人應注意車前狀況，並隨時採取必要之安全
    措施，行經未劃設行人穿越道之交岔路口，遇有行人穿越道
    路時，無論有無交通指揮人員指揮或號誌指示，均應暫停讓
    行人先行通過，而按當時天候晴、夜間有照明、路面乾燥無
    缺陷、道路無障礙物、視距良好等情，並無不能注意之情形
    ，竟疏未注意車前狀況，且未減速慢行，亦未暫停讓行人先
    行通過，貿然以超過時速50公里至時速60公里間之速度超速
    行駛，適有行人吳成沿該交岔路口另一東西向產業道路由東
    往西步行穿越該交岔路口，亦疏未注意左側來車，致甲○○
    發覺時已閃避不及，甲○○之機車右前車頭撞及吳成身體正
    面，吳成因而受有腹部鈍挫傷併胃糜爛出血、肝臟撕裂傷、
    小腸及腸繫膜損傷、左胃動脈併右總髂骨動脈撕裂傷出血性
    休克、雙側骨盆骨折、脾臟撕裂傷、雙側血胸等傷害，經送
    醫急救，於同年7月31日下午2時許，仍因多重器官衰竭不治
    死亡。甲○○於肇事後，在未被有偵查犯罪職權之機關或公
    務員知悉前，不逃避接受裁判，於警方前往現場處理時，當
    場承認為駕駛人，因而自首接受裁判。
二、案經臺灣雲林地方法院檢察署檢察官相驗偵查起訴。
    理  由
一、認定犯罪所憑之證據及理由
（一）公訴人及被告、輔佐人均同意下述之供述或非供述證據之
      證據能力，本院審酌前開證據之作成或取得之狀況，並無
      非法或不當取證之情事，且亦無顯不可信之情況，並無證
      據力明顯過低之情形，復經本院於審判期日就上開證據依
      法進行調查、辯論，依刑事訴訟法第159條之5規定，均具
      有證據能力，合先敘明
（二）被告於97年7月2日晚間 ，騎乘車牌號碼850-BFT號重型機
      車 ，沿雲林縣東勢鄉○○村○○○○路由南往北方向行駛，
      於同日晚上10時6分許，行經該路段1.6公里處新坤45北16
      號電桿前之無號誌且未劃設行人穿越道之交岔路口時，其
      機車撞及穿越該路口之行人吳成等情，業據被告迭於偵審
      中供承在卷，並有道路交通事故調查現場圖、調查報告表
      (一)、(二)各1份 、現場照片13張在卷足憑，堪予認定。
（三）被害人吳成因此次車禍受有腹部鈍挫傷併胃糜爛出血、肝
      臟撕裂傷、小腸及腸繫膜損傷、左胃動脈併右總髂骨動脈
      撕裂傷出血性休克、雙側骨盆骨折、脾臟撕裂傷、雙側血
      胸等傷害，經送醫急救，於同年7月31日下午2時許不治死
      亡等情， 有中國醫藥大學北港附設醫院97年7月31日診斷
      證明書、病歷資料、臺灣雲林地方法院檢察署檢察官相驗
      筆錄、相驗屍體證明書、檢驗報告書各1份等附卷可稽，
      亦堪認定。
（四）被告自首之情形，有雲林縣警察局交通隊道路交通事故肇
      事人自首情形紀錄表附卷可稽，堪予認定。
（五）被告於97年7月2日警詢時供稱：我車速約60公里左右（相
      驗卷第11頁）；於97年8月1日警詢時供稱：我車速約50至
      60公里之間（相驗卷第13頁）等語。又被告於原審97年11
      月24日、97年12月17日審理時坦承起訴書所載之犯罪事實
      ，並承認自己有過失（原審卷第15頁、第64頁反面），被
      告於本院審理時坦承當時車速超過時速50公里至時速60公
      里之間，係超速行駛。被告此部分之自白，佐以被害人身
      體受撞擊後，腹部臟器所受傷勢嚴重，顯然係受到機車強
      力撞擊，且被告機車倒地後之刮地痕亦長達11.3公尺，足
      認被告有以超過時速50公里至時速60公里間之速度行駛之
      情事，被告此部分自白堪認與事實相符，應可採信。而由
      卷附道路交通事故調查報告表(一)可知，本件肇事地點之速
      限為50公里，則被告有超速行駛一節，堪以認定。
二、對於被告辯解本院之判斷
（一）被告辯解要旨
    １被告於原審否認其就車禍之發生有何過失（原審卷第33至
      40頁、第100至102頁），並辯稱：被告穩定的行駛於該路
      段，沒有妨礙同向行人與車輛的動線及路權，注意對向車
      輛並於會車時將遠光燈轉換為近光燈，顯示被告對於車前
      狀況已盡相當之注意，自得信賴其他用路人遵守交通規則
      ，被害人由西往東穿越雙黃線，以斜線方式穿越道路，侵
      犯車輛通行的權利，當時天色已暗，肇事路段照明不足，
      被害人未攜帶能顯示自己的裝備，復又違規跨越雙黃線穿
      越道路，要求被告暫停讓行人，實有困難，難認被告有未
      注意車前狀況之過失，被害人未注意對向右方有無來車，
      直接衝向被告行駛之車道，致雙方發生碰撞，請諭知被告
      無罪云云。
    ２被告於本院審理時辯稱：伊當時是撞擊到被害人身體的背
      面靠進側面，伊無未注意車前狀況及未採取必要之措施之
      過失云云。
（二）不採的理由
    １依卷附道路交通事故調查報告表、現場圖、現場照片及被
      告供述可知 ，發生車禍之地點為雲林縣東勢鄉○○村○○○
      ○路1.6公里處新坤45北16號電桿前之交岔路口 ，該交岔
      路口未設置號誌，且未劃設行人穿越道，該路段由南往北
      方向之路寬為4.2公尺，該處道路為直路，並非彎路 。被
      告肇事當時係沿153公路由南往北方向行駛 ，被告行駛之
      153公路道路中央並未設置分隔島，前方視距良好 。車禍
      發生後 ，被告之機車在距離路邊約2.6公尺處遺留有一道
      刮地痕，該刮地痕由南往北直線延伸，長度為11.3公尺，
      被害人吳成身上之物品散落在新坤45北16號電桿往北 3.7
      公尺處，距離路邊約1.1公尺 。而被害人此次車禍所受之
      傷害大多在身體正面，且腹部有挫傷，然其背部、腰部、
      臀部外觀上並無明顯傷勢，此觀前揭診斷證明書、檢驗報
      告書自明，足認被害人受撞擊位置係在其身體正面，被告
      供稱：是撞到被害人背部、左側云云，並無足採。又被告
      於警詢時供稱：我發現時要向左閃避沒有閃過，我機車右
      前車頭撞擊行人身體（相驗卷第13頁），且本件車禍發生
      後，被害人身上物品、拖鞋掉落位置及其血跡位置，均係
      在被告機車右側，足認被害人係由東往西欲穿越道路，而
      非如被告所稱係由西往東穿越道路，否則如被告見被害人
      行走在前由西往東方向穿越道路，以被告騎車方向看過去
      被害人係由其左邊行走至右邊，此時被告直覺應係向右閃
      避，而非向左閃避，是被告所稱被害人行走方向係由西往
      東云云，不足採信。
    ２本件應係被告機車撞及被害人後導致機車倒地，而機車倒
      地乃瞬間之事，是該刮地痕起點與被告機車撞及被害人之
      地點距離有限，堪認被告機車與被害人發生碰撞之地點大
      約在刮地痕起點位置 。而刮地痕起點距離路邊約2.6公尺
      ，該處路寬為4.2公尺 ，顯見被告之機車係於被害人通過
      153公路路口超過一半後始與之發生碰撞 ，而此時被告自
      153公路由南往北行駛而來時 ，被害人應係在被告機車所
      行駛之車道前方，與路邊距離約有2.6公尺 ，而該處道路
      視距良好，並無使被告猝不及防之情事，足認被告於行經
      上開路口時，未注意車前狀況，否則應可看被害人自前方
      穿越道路，而不致與其發生碰撞，是被告有未注意車前狀
      況之過失甚明，被告此部分之所辯，亦屬卸責之詞，不足
      採信。
    ３再觀前揭道路交通事故現場圖，本件車禍發生之現場並無
      明顯煞車痕，被告於97年11月16日答辯狀亦自承：「因事
      發突然，距離不足，在煞車制動力尚未作動，即已發生撞
      及」（原審卷第33頁），且被告機車撞擊被害人之位置係
      靠近153公路中央之雙黃線 ，亦即碰撞之位置係靠近路中
      而非路邊，則被告騎乘機車行經該交岔路口時，若有減速
      慢行，並作隨時停車之準備，則被告見吳成行走在前，自
      然足以反應而避免此次車禍之發生，惟本件車禍竟仍發生
      ，堪認被告騎乘機車行經上開交岔路口時，確未減速慢行
      以作隨時停車之準備無疑，其於行經上開交岔路口時，亦
      有未暫停讓行人先行通過之過失甚明，被告此部分之所辯
      ，仍屬卸責之詞，仍無足採。
    ４按行車速度，依速限標誌或標線之規定，無速限標誌或標
      線者，行車時速不得超過50公里；汽車行經無號誌之交岔
      路口，應減速慢行，作隨時停車之準備；汽車行駛時，駕
      駛人應注意車前狀況，並隨時採取必要之安全措施；汽車
      行經未劃設行人穿越道之交岔路口，遇有行人穿越道路時
      ，無論有無交通指揮人員指揮或號誌指示，均應暫停讓行
      人先行通過，道路交通安全規則第93條第1項第1款、第2
      款、第94條第3項、第103條第3項分別定有明文。被告騎
      乘機車行經上開地點，自應注意上開道路交通安全規則之
      規定，而車禍發生當時天候晴、夜間有照明、路面乾燥、
      無缺陷、道路無障礙物、視距良好，有前揭道路交通事故
      調查報告表在卷可按，則依當時情形，被告並無不能注意
      之情形，被告雖以當時天色已暗，肇事路段照明不足，被
      害人未攜帶能顯示自己的裝備為辯，惟被告於夜間騎乘機
      車本應使用燈光以注意車輛四周情況，自不能以天色昏暗
      ，被害人未攜帶裝備顯示自己所在，作為肇事時不負責任
      之理由，此為當然之道理，是以本件被告並無不能注意之
      情形，乃竟疏未注意車前狀況及未減速慢行、未暫停讓行
      人先行通過，且超速行駛，肇致本件車禍，自屬有過失。
      又按在未設有行人穿越道、人行天橋或人行地下道等穿越
      設施，亦非禁止穿越之路段穿越道路時，應注意左右有無
      來車，始可小心通過，道路交通安全規則第134條第6款亦
      有明文，被害人由東往西方向穿越道路，致被告閃避不及
      ，亦有未注意左側來車之過失，被害人雖與有過失，然仍
      不能解免被告之過失責任。又被害人確因本件車禍而死亡
      ，被告之過失行為與被害人之死亡間有相當因果關係，本
      件事證明確，被告犯行堪以認定。
    ５綜上所述，被告及其輔佐人之所辯，均無可採，本件事證
      已臻明確，被告上開過失致人於死犯行，洵堪認定，應予
      依法論科。
三、論罪科刑之理由
（一）核被告所為，係犯刑法第276條第1項之過失致人於死罪。
      被告於肇事後，隨即向到場處理之員警自首而接受裁判，
      應依刑法第62條前段之規定減輕其刑。
（二）原審依上開事證，適用前述法律，並審酌被告因一時行車
      不慎，肇致本件車禍發生，其就此次車禍發生過失之程度
      ，因此造成被害人死亡之結果，對其家屬造成無可彌補之
      創傷，對於被害人家屬所要求賠償之金額新臺幣 (下同
      )60 萬元，仍以金額過高而未能與被害人家屬達成和解，
      被告於原審審理時雖坦承有部分過失之犯後態度，及其年
      紀尚輕、現仍為學生等一切情狀，量處有期徒刑6月，並
      諭知易科罰金之折算標準。經核認事用法均無不合，量刑
      亦屬妥當，被告上訴指摘原判決量刑過重，為無理由，應
      予駁回。
（四）被告未曾因故意犯罪受有期徒刑以上之宣告，此有台灣高
      等法院被告前案記錄表一份在卷可考，於本院審理期間與
      告訴人達成和解，並於簽立和解書同時一次給付告訴人等
      人賠償金65萬元，取得告訴人諒解不再追究，有和解書一
      份附於本院卷可稽，被告經此科刑之教訓後，應已知所警
      惕而無再犯之虞，只須為刑罰之宣告，即足以策其自新，
      而認以暫不執行為適當，爰併為緩刑2年之宣告。
四、適用法律
（一）實體法方面：刑法第74條第1項第1款。
（二）程序法方面：刑事訴訟法第368條。
本案經檢察官吳忠賢到庭執行職務。
中    華    民    國    98    年     5    月    20    日
                  刑事第三庭    審判長法  官  陳義仲
                                      法  官  宋明中
                                      法  官  蔡勝雄
以上正本證明與原本無異。
不得上訴。
                                      書記官  汪姿秀
中    華    民    國    98    年     5    月    20    日
附錄本案論罪科刑法條：
中華民國刑法第276條第1項：
因過失致人於死者，處 2 年以下有期徒刑、拘役或 2 千元以下
罰金。


司法院資訊處製作；財團法人民間司法改革基金會備份。
